臺灣嘉義地方法院民事裁定
111年度重再字第1號 
再審原告    洪翠鄉  
再審原告    黃浩良  
再審被告    衛生福利部嘉義醫院家庭醫學科莊家俊醫師

再審被告    衛生福利部嘉義醫院

法定代理人  黃元德  
上列當事人間請求損害賠償(再審)事件，再審原告對本院於民國
108年5月21日所為之107年度醫字第2號確定判決提起再審之訴，
本院裁定如下：
    主  文
再審之訴駁回。          
再審訴訟費用由再審原告負擔。          
    理  由
一、本件再審意旨詳如附件訴願準備狀及民事再審準備狀影本之
    記載。
二、按「再審之訴，應於三十日之不變期間內提起。前項期間，
    自判決確定時起算，判決於送達前確定者，自送達時起算；
    其再審之理由發生或知悉在後者，均自知悉時起算。但自判
    決確定後已逾五年者，不得提起。」此民事訴訟法第500條
    第1、2項定有明文。同法第501條第1項第4款規定，再審之
    訴，應以訴狀表明再審理由及關於再審理由並遵守不變期間
    之證據。又查民事訴訟法第496條第3項規定：「第二審法院
    就該事件已為本案判決者，對於第一審法院之判決不得提起
    再審之訴」。同法第502條第1項規定：「再審之訴不合法者
    ，法院應以裁定駁回之」。
三、經查，本院107年度醫字第2號請求損害賠償事件之判決，於
    民國108年5月28日送達於再審原告，有送達證書附卷可稽。
　　而查，再審原告對於本院107年度醫字第2號民事判決於法定
    期間內提起上訴，並為訴之追加，經臺灣高等法院臺南分院
　　於108年10月8日以108年度醫上字第11號判決上訴及追加之
    訴均駁回。再審原告對於臺灣高等法院臺南分院108年度醫
    上字第11號民事判決於法定期間內再提起上訴，經最高法院
    於108年12月26日以108年度台上字第2766號裁定上訴駁回，
    該裁定於109年1月7日送達於再審原告。因此，本院107年度
    醫字第2號請求損害賠償事件之民事判決，於108年12月26日
    確定，因上述判決於最高法院108年度台上字第2766號裁定
    送達前確定，因此，再審期間應自最高法院108年度台上字
    第2766號民事裁定於109年1月7日送達再審原告之時起算。
    而查，再審原告於111年8月24日始提起本件再審之訴，已經
    逾民事訴訟法第500條第1項規定之三十日不變期間，其再審
    之訴為不合法，應以裁定駁回之。
四、次按，得上訴於第三審法院之事件，對確定判決提起再審之
    訴者，應以有民事訴訟法第496條第1項的各款之原因為限。
    此項原因亦即再審理由，必須在於訴狀中表明之 (見同法第
    501條第1項第4款)，否則其訴即屬不合法，毋庸命其補正，
    逕以裁定駁回之。又按，提起再審若不合於再審情形，應認
    其再審之訴為不合法，此最高法院著有19年再字第11號民事
    判例可參。又提起再審之訴，應依民事訴訟法第501條第1項
    第4款規定表明再審理由及關於再審理由並遵守不變期間之
    證據，此為必須具備之程式。所謂表明再審理由，必須指明
    確定判決有如何合於法定再審事由之具體情事，始為相當；
    倘僅為事實之爭執，而未表明有何條款之再審事由者，則尚
    難謂已合法表明再審理由。如未表明再審理由，其再審之訴
    即屬不合法，法院無庸命其補正。又再審原告如果主張再審
    理由知悉在後者，應就所主張之事實負舉證責任，並應提出
    遵守不變期間之證據。而查，本件再審原告提起本件再審之
    訴，並無表明有何民事訴訟法第496條第1項何款之原因；也
    沒有表明其遵守不變期間之證據為何。雖然再審原告於再審
    起訴狀(即訴願準備狀)中表示：被告歷次書狀上、開庭筆錄
    自認106年3月17日門診時未對患者量體溫，未使用聽診器診
    察胸腔狀況，病歷為他人之紀錄資料，非病患黃楷智個人的
    前次就診紀錄，今日呈上民事再審答辯㈡狀以此為證云云；
    並提出109年度醫再字第2號、109年度醫再字第3號再審被告
    莊家俊民事再審答辯㈡狀之部分影印本。然查，莊家俊民事
    再審答辯㈡狀是在於109年9月26日即已經提出【詳臺灣高等
    法院臺南分院109年度醫再字第3號卷宗，第121至131頁】，
    且再審原告於109年9月30日即已收到莊家俊民事再審答辯㈡
    狀之繕本，此有送達證書可佐【詳參臺灣高等法院臺南分院
    109年度醫再字第3號卷宗，第135至137頁】。因此，再審原
    告在於109年9月30日即已經知悉莊家俊民事再審答辯㈡狀之
    內容。再審原告如果以上述民事再審答辯㈡狀作為知悉再審
    事由之證據，則其再審之理由自109年9月30日知悉時起算，
    迄至於再審原告於111年8月24日具狀提起本件再審之訴，也
    已經逾法定三十日之不變期間。另查，本件再審原告提起的
    再審之訴，僅為事實內容之爭執，再審原告並無表明有民事
    訴訟法第496條第1項何款原因之再審事由；且自知悉莊家俊
    民事再審答辯㈡狀內容，迄至於提起本件再審之訴，也已經
    逾三十日之不變期間。因此，本件再審之訴為不合法，應以
    裁定駁回之。
五、再查，民事訴訟法第496條第3項規定：「第二審法院就該事
    件已為本案判決者，對於第一審法院之判決不得提起再審之
    訴」。而查，再審原告對於本院107年度醫字第2號民事判決
　　，已於法定期間內提起上訴，並經臺灣高等法院臺南分院於
    108年10月8日以108年度醫上字第11號判決上訴駁回。依照
    民事訴訟法第496條第3項規定，第二審法院就該事件已經為
    本案判決者，則對於第一審法院之判決即不得提起再審之訴
    。本件再審原告對於本院107年度醫字第2號判決提起再審之
    訴，違反民事訴訟法第496條第3項規定，因此，本件再審之
    訴為不合法，應以裁定駁回之。
六、綜據上述，再審原告提起本件再審之訴，已逾法定三十日之
    不變期間。又再審原告僅為事實之爭執，並未表明有何民事
    訴訟法第496條第1項何款原因之再審事由。而且，再審原告
    對於本院107年度醫字第2號民事判決已提起上訴，並經臺灣
    高等法院臺南分院以108年度醫上字第11號判決上訴駁回，
    再審原告對本院107年度醫字第2號民事判決提起再審之訴，
    違反民事訴訟法第496條第3項規定。因此，再審原告提起的
    本件再審之訴，乃為不合法，應以裁定駁回之。
七、據上論結，本件再審之訴為不合法，依民事訴訟法第502條
    第1項、第95條、第78條、第85條第1項前段，裁定如主文。
中　　華　　民　　國　　111 　年　　10　　月　　12　　日
                  民事第二庭法　官　呂仲玉   
以上正本係照原本作成。
如對本裁定抗告，須於裁定送達後10日內向本院提出抗告狀，並
繳納抗告費新臺幣1,000元。
中　　華　　民　　國　　111 　年　　10　　月　　12　　日
                            書記官　洪毅麟